【裁判字號】    90,附民上,28
【裁判日期】    900529
【裁判案由】    傷害等
【裁判全文】
臺灣高等法院高雄分院刑事附帶民事訴訟判決          九十年度附民上字第二八號
    上  訴  人
    即  被  告  甲○○
    被  上訴人
    即  原  告  丙○○
    被  上訴人
    即  原  告  乙○○
右當事人間因傷害案之附帶民事訴訟案件，不服台灣高雄地方法院中華民國九十年三
月十六日第一審附帶民事訴訟判決（九十年度附民字第一○四號），提起上訴，本院
判決如左：
    主  文
原判決關於命上訴人給付被上訴人乙○○超過新台幣伍萬肆仟零陸拾元及其利息部分
，與該部分假執行宣告之裁判均廢棄。
右開廢棄部分，被上訴人乙○○在第一審之訴及其假執行之聲請均駁回。
其餘上訴駁回。
    事  實
壹、上訴人方面：
一、聲明：
（一）原判決關於命上訴人應給付被上訴人乙○○新臺幣（下同）五萬七千三百一十
      元；被上訴人丙○○三萬零五百二十二元，及各自民國九十年三月二日起至清
      償日止按年息百分之五計算利息，暨命被上訴人乙○○以二萬元為上訴人供擔
      保；被上訴人丙○○以一萬元為上訴人供擔保後得為假執行部分廢棄。
（二）右開廢棄部分，被上訴人在第一審之訴及假執行之聲請均駁回。
二、陳述略稱：因原告乙○○及丙○○先出手，其始用手抵擋，並無對原告有任何傷
    害及侮辱之行為事實。
貳、被上訴人方面：
一、聲明：上訴人之上訴駁回。
二、陳述：上訴人傷害被上訴人之事實，引用刑事判決書所載之犯罪事實。
    理  由
一、按附帶民事訴訟之判決，應以刑事判決所認定之事實為據，刑事訴訟法第五百條
    前段定有明文。本件被告甲○○因與原告乙○○、丙○○之家人曾有宿怨，於民
    國八十九年十月二十五日十一時許，在高雄市楠梓區忠義六巷口處公眾出入之場
    所，見乙○○及丙○○偕同友人返家，竟藉些許酒意，先公然對其二人以「你們
    二人都是狗」之言語，侮弄折辱乙○○及丙○○。乙○○見狀乃上前制止，詎甲○○竟基於傷害之概括犯意，連續出手毆打乙○○，致乙○○受有頭部外傷、顏
    面撕裂傷、左眼外傷性角瞙裂傷等傷害；及拉扯出面攔阻甲○○施暴之丙○○，
    亦致丙○○受有左手肘、左手無名指、小指撕裂傷等傷害。被告有傷害及公然侮
    辱行為之事實，業據原審以九十年度易字第六五二號判處被告罪刑在案，並經本
    院於九十年五月三十一日以九十年上易字第七二四號駁回被告上訴確定，原告主
    張之事實，自堪信為真實。
二、按因故意或過失不法侵害他人權利者，負損害賠償責任；另不法侵害他人身體、
    健康、名譽、自由、信用、隱私、貞操或不法侵害其他人格法益而情節重大者，
    被害人雖非財產上之損害，亦得請求賠償相當之金額，民法第一百八十四條第一
    項前段、第一百九十五條第一項前段分別定有明文，本件被告甲○○既因故意不
    法侵害原告乙○○及丙○○。致原告遭致身體之受傷，自應負賠償之責，是原告
    訴請被告賠償，自屬有據。
三、茲應探究者，係原告起訴主張之賠償金額，是否允當，分論如后：
  （一）原告乙○○醫療費用一萬二千一百二十一部分：經核原告所舉醫療費用收據
        日十三紙共計四千一百六十元，除其中之診斷書費一百元（上明眼科診所出
        具）非屬醫療所必需，應予扣除外，所餘四千零六十元，為醫療上所必須，
        自應許之。至於原告乙○○主張七千九百六十一元之醫療費用，並未舉證證
        明其有此部分之支出及損害，故此部分尚難遽採。至於原告丙○○醫療費用
        部分，業據其提出醫療費用收據四紙，金額共計五百五十四元，惟其中收據
        號碼為0000000號國軍左營醫院附設民眾診療服務處收據、金額為三
        十二元部分，係屬重複，故應扣除，總計為五百二十二元部分，為其診療傷
        勢所必須，故其此部分之請求為有理由。
  （二）財產上損害部分：原告乙○○因被告傷害行為時，致其眼鏡受損，經送修理
        結果，支出三千二百五十元，此業據原告乙○○提出收據一紙可資佐憑，並
        為被告所不爭執，惟刑事附帶民事訴訟係因犯罪而受損害之人請求回復其損
        害，刑事訴訟法第四百八十七條第一項定有明文，提起是項訴訟，須限於起
        訴之犯罪事實侵害個人私權者，始得提起，查被告所犯係傷害罪及公然侮辱
        罪，眼鏡之毀損，非在被告所犯上開二罪之範圍，自不得就此提起附帶民事
        訴訟，此部分之請求，不應准許。
  （三）精神慰藉金部分：經審核原告乙○○及丙○○所受傷害程度及名譽損失可能
        帶來之精神上痛苦與不便，並斟酌兩造之身分、地位、財力等情狀，認為原
        告各請求三十萬元尚屬過高，應予酌減為原告乙○○此部分之精神慰撫金為
        五萬元，原告丙○○此部分之精神慰撫金為三萬元，較為適當。
  （四）以上合計五萬四千零六十元為原告乙○○所得請求賠償之金額；而原告丙○○部分，可請求被告賠償之金額則為三萬零五百二十二元。
四、綜上所述，被上訴人乙○○、丙○○本於侵權行為之法律關係，分別請求上訴人
    給付五萬四千零六十元、三萬零五百二十二元，及自起訴狀繕本送達翌日即九十
    年三月二日起，至清償日止，按週年利率百分之五計算之法定遲延利息部分，為
    有理由，應予准許。逾此所為請求，為無理由，應予駁回。原審就超過上開應准
    許部分，為上訴人敗訴之判決，並為假執行之宣告，自有未洽。上訴意旨就此部
    分指摘原判決不當，求予廢棄改判，為有理由，應由本院連同假執行宣告部分予
    以廢棄，並駁回被上訴人此部分在第一審之訴及假執行之聲請。至於上開應准許
    部分，原審判命上訴人給付，並為假執行之宣告，核無違誤，上訴意旨，就此部
    分，仍執陳詞，指摘原判決不當，求予廢棄，為無理由，應駁回其上訴。
五、據上論結：本件上訴為一部有理由、一部無理由，依刑事訴訟法第四百九十條前
    段，民事訴訟法第四百四十九條第一項、第四百五十條，判決如主文。
中      華      民      國    九十    年      五      月     二十九     日
                              臺灣高等法院高雄分院刑事第八庭
        審判長法官  郭雅美
                                        法官  洪兆隆
                                        法官  莊飛宗
右正本證明與原本無異。
不得上訴。
                                      書記官  張宗芳
中      華      民      國    九十    年      六      月       四       日
                                                               Ａ


司法院資訊處製作；財團法人民間司法改革基金會備份。
